臺灣桃園地方法院刑事判決　　　　　　110年度審訴字第493號
公　訴　人　臺灣桃園地方檢察署檢察官
被　　　告　郭一達


上列被告因違反廢棄物清理法案件，經檢察官提起公訴（110 年
度偵字第6247號），被告就被訴事實為有罪之陳述，本院合議庭
裁定由受命法官獨任以簡式審判程序進行審理，判決如下：
    主  文
郭一達犯廢棄物清理法第四十六條第四款之非法清理廢棄物罪，
處有期徒刑陸月，如易科罰金，以新臺幣壹仟元折算壹日。緩刑
貳年，並應於判決確定後壹年內，向公庫支付新臺幣伍萬元。
未扣案之犯罪所得新臺幣伍仟元沒收，於全部或一部不能沒收或
不宜執行沒收時，追徵其價額。
    事實及理由
一、本件犯罪事實及證據，除證據部分增列「被告郭一達於本院
    準備程序及審理時之自白」外，其餘均與臺灣桃園地方檢察
    署檢察官起訴書之記載相同，茲引用如附件。
二、論罪科刑
（一）廢棄物清理法第46條第1 項第4 款所稱「貯存」，係指事
      業廢棄物於清除、處理前，放置於特定地或貯存容器、設
      施內之行為。所謂「清除」，乃指廢棄物之收集、運輸行
      為。而所謂「處理」，包括①中間處理：即最終處置前，
      以物理、化學、生物、熱處理或其他處理方法，改變其物
      理、化學、生物特性或成分，達成分離、減積、去毒、固
      化或安定之行為；②最終處置：指衛生掩埋、封閉掩埋、
      安定掩埋或海洋棄置廢棄物之行為；③再利用：指事業機
      構產生之事業廢棄物自行販賣、轉讓或委託作為原料、材
      料、填土或其他經中央主管機關認定之用途行為（參見事
      業廢棄物貯存清除處理方法及設施標準第2 條第1 至3 款
      之名詞定義、最高法院93年度台上字第2401號判決意旨）
      。另按廢棄物清理法第46條第4 款前段之規定，並未限於
      公、民營廢棄物清除處理機構始有適用，以從事廢棄物清
      除處理為業之自然人，亦包括在內；且依該款前段之文義
      觀之，凡未領有許可文件而從事事業廢棄物清除、處理者
      ，即已該當，並不以行為人究係受託或自行清除、處理廢
      棄物而有不同。從而未領有許可文件之事業機構受委託從
      事事業廢棄物之清除、處理，固為處罰之對象，即便是自
      行清除所購買之事業廢棄物，亦在處罰之列（最高法院10
      2 年度台上字第5190號判決要旨參照）。被告郭一達未領
      有廢棄物清除許可文件，依法不得從事一般事業廢棄物之
      清除、處理業務，仍將如附件犯罪事實欄所示之廢棄物，
      自桃園市桃園區永安路及新北市土城區一帶載運至桃園市
      ○○區○○路000 巷00弄000 號旁之空地貯存，並點火焚
      燒，其所為已該當上開廢棄物清理法所指之「貯存」、「
      清除」、「處理」行為。
（二）核被告郭一達所為，係犯廢棄物清理法第46條第4 款前段
      之非法清理廢棄物罪。
（三）按集合犯乃其犯罪構成要件中，本就預定有多數同種類之
      行為將反覆實行，立法者以此種本質上具有複數行為，反
      覆實行之犯罪，歸類為集合犯，特別規定為一個獨立之犯
      罪類型，例如收集犯、常業犯等。廢棄物清理法第46條第
      4 款前段之非法清理廢棄物罪，係以未依同法第41條第1
      項規定領有廢棄物清除、處理許可文件而受託清除、處理
      廢棄物者為犯罪主體，再依該第41條第1 項前段以觀，可
      知立法者顯然已預定廢棄物之清除、處理行為通常具有反
      覆實行之性質。是本罪之成立，本質上即具有反覆性，而
      為集合犯（最高法院104 年5 月26日第9 次刑事庭會議決
      議要旨參照）。被告所犯廢棄物清理法第46條第4 款前段
      之罪，其等行為具有反覆性，揆諸上開說明，屬集合犯，
      僅論以一罪。
（四）按刑事審判旨在實現刑罰權之分配正義，故法院對有罪被
      告之科刑，應符合罪刑相當之原則，使輕重得宜，罰當其
      罪，以契合社會之法律感情，此所以刑法第57條明定科刑
      時應審酌一切情狀，尤應注意該條所列10款事項以為科刑
      輕重之標準，並於同法第59條賦予法院以裁量權，如認「
      犯罪之情狀可憫恕，認科以最低度刑仍嫌過重者，得酌量
      減輕其刑」。而刑法第59條規定犯罪之情狀可憫恕者，得
      酌量減輕其刑，其所謂「犯罪之情狀」，與同法第57條規
      定科刑時應審酌之一切情狀，並非有截然不同之領域，於
      裁判上酌減其刑時，應就犯罪一切情狀（包括第57條所列
      舉之10款事項），予以全盤考量，審酌其犯罪有無可憫恕
      之事由（即有無特殊之原因與環境，在客觀上足以引起一
      般同情，以及宣告法定低度刑，是否仍嫌過重等），以為
      判斷。查廢棄物清理法之立法意旨固係為有效清除、處理
      廢棄物，改善環境衛生，維護國民健康，然酌其目的無非
      兼顧我國經濟發展下之環境生態保護，故特立本罪俾以重
      刑嚴罰有效嚇阻惡意破壞我國生態環境之行為。經查，被
      告於警詢、偵查及審理時始終坦承犯行，堪認顯有悔意；
      且考量被告本件所清理者，乃一般事業廢棄物，與載運有
      害事業廢棄物所造成影響人體健康或污染環境相較，對環
      境污染之危害性顯較輕微；且其行為期間僅約1 月，其犯
      罪情狀與上開加重刑度之立法原意相較，可非難性程度較
      為輕微，從而本院認為縱然科以最低之刑，猶嫌過重，實
      屬情輕法重，在客觀上足以引起一般人之同情，而有堪予
      憫恕之處，認依其情狀處以如主文所示之刑，即足以懲儆
      ，並能兼顧比例原則及環境生態保護之目的，爰依刑法第
      59條之規定，酌減其刑。
（五）爰以行為人之責任為基礎，審酌被告明知未經主管機關許
      可或領有許可文件，仍非法貯存、清除、處理廢棄物之犯
      罪手段；兼衡本案被告犯後坦承犯行，複衡諸被告犯罪之
      動機、目的、手段、品行與智識程度、家庭經濟及生活狀
      況、犯罪所生之損害等一切情狀，量處如主文所示之刑，
      並諭知易科罰金之折算標準。
（六）末查被告郭一達未曾因故意犯罪受有期徒刑以上之宣告，
      此有臺灣高等法院被告前案紀錄表在卷可稽，而被告犯後
      已坦承犯行，是本院寧信其經此偵審程序及刑之宣告後，
      應能知所警惕而無再犯之虞，認其所受刑之宣告以暫不執
      行為適當，爰依刑法第74條第1 項第1 款規定，宣告緩刑
      2 年，以啟自新。然為使被告等深切反省，具備正確法治
      觀念，本院認亦應課予一定條件之緩刑負擔，令其能從中
      深切記取教訓，爰依刑法第74條第2 項第4 款規定，命被
      告應於判決確定後1 年內向公庫支付新臺幣（下同）5 萬
      元。倘被告於本案緩刑期間，違反上開所定負擔情節重大
      ，足認原宣告之緩刑難收預期效果，而有執行刑罰之必要
      ，依刑法第75條之1 第1 項第4 款之規定，檢察官得聲請
      撤銷緩刑之宣告，併此敘明。
三、按犯罪所得，屬於犯罪行為人者，沒收之；沒收，於全部或
    一部不能沒收或不宜執行沒收時，追徵其價額，刑法第38條
    之1 第1 項前段、第3 項定有明文。經查，本案被告載運廢
    棄物所得之報酬為5,000 元，屬被告之犯罪所得，並未扣案
    ，應依刑法第38條之1 第1 項前段、第3 項規定諭知沒收，
    於全部或一部不能沒收或不宜執行沒收時，追徵其價額。
據上論斷，應依刑事訴訟法第273 條之1 第1 項、第299 條第1
項前段、第310 條之2 、第454 條第2 項，廢棄物清理法第46條
第4 款前段，刑法第11條前段、第59條、第41條第1 項前段、第
74條第1 項第1 款、第2 項第4 款、第38條之1 第1 項前段、第
3 項，判決如主文。
本案經檢察官賴怡伶到庭執行職務。
中    華    民    國   110    年    10    月    25    日
                    刑事審查庭     法  官     高上茹
以上正本證明與原本無異。
如不服本判決應於收受判決後20日內向本院提出上訴書狀，並應
敘述具體理由。其未敘述上訴理由者，應於上訴期間屆滿後20日
內向本院補提理由書（均須按他造當事人之人數附繕本）「切勿
逕送上級法院」。
                                   書記官     蔡宛軒
中    華    民    國   110    年    10    月    25    日
附錄本判決論罪法條全文：
廢棄物清理法第46條
有下列情形之一者，處1 年以上5 年以下有期徒刑，得併科新臺
幣1 千5 百萬元以下罰金：
一、任意棄置有害事業廢棄物。
二、事業負責人或相關人員未依本法規定之方式貯存、清除、處
    理或再利用廢棄物，致污染環境。
三、未經主管機關許可，提供土地回填、堆置廢棄物。
四、未依第41條第1 項規定領有廢棄物清除、處理許可文件，從
    事廢棄物貯存、清除、處理，或未依廢棄物清除、處理許可
    文件內容貯存、清除、處理廢棄物。
五、執行機關之人員委託未取得許可文件之業者，清除、處理一
    般廢棄物者；或明知受託人非法清除、處理而仍委託。
六、公民營廢棄物處理機構負責人或相關人員、或執行機關之人
    員未處理廢棄物，開具虛偽證明。
　
附件：
臺灣桃園地方檢察署檢察官起訴書
                                     110年度偵字第6247號
　
    被      告  郭一達  男  43歲（民國00年00月00日生）
                        住桃園市○○區○○路000巷00弄000
                          號
                        國民身分證統一編號：Z000000000號
上列被告因違反廢棄物清理法案件，業經偵查終結，認應提起公
訴，茲將犯罪事實及證據並所犯法條分敘如下：
        犯罪事實
一、郭一達明知從事廢棄物之清除、處理業務，應向直轄市、縣
    （市）主管機關或中央主管機關委託之機關申請核發公民營
    廢棄物清除、處理機構許可文件後，始得從事清除、處理廢
    棄物之業務，竟基於非法從事廢棄物清除、處理之犯意，於
    民國 109 年 12 月中旬起，駕駛車牌號碼不詳之自用小貨
    車，至桃園市桃園區永安路一帶及新北市土城區一帶，以每
    車新臺幣（下同） 1,000 元至 2,000 元為代價，陸續向真
    實姓名、年籍不詳之 2 名成年人收受麻布袋、廢木質家具
    、廢木板、廢磚瓦、石膏板、廢保麗龍磚等土木或建築廢棄
    物混合物（廢棄物代碼：D-0599）後，載運至其桃園市○○
    區○○路 000 巷 00 弄 000 號住處旁之空地堆置，復於
    110 年 1 月 19 日晚間 8 時許起點火焚燒。嗣因桃園市政
    府消防局通報火警，經警前往現場查看，始查悉上情。
二、案經桃園市政府警察局大園分局報告偵辦。
        證據並所犯法條
一、上揭犯罪事實，業據被告郭一達於警詢時及偵訊中坦承不諱
    ，復有桃園市政府環境保護局環境稽查工作紀錄表（稽查編
    號：稽 110-H00983） 1 份及現場照片 12 張在卷可稽，足
    認被告之自白與事實相符，其犯嫌應堪認定。
二、核被告所為，係犯廢棄物清理法第 46 條第 4 款之未領有
    廢棄物清除、處理許可文件而從事廢棄物清除、處理罪嫌。
    被告數次清除、處理行為，係於密接時、地實施，各行為間
    獨立性極為薄弱，主觀上應係出於單一之犯意，依一般社會
    健全觀念，應視為數個舉動之接續施行，合為包括之一行為
    予以評價為當，請論以接續犯之一罪。未扣案之犯罪所得請
    依刑法第 38 條之 1 第 1 項前段規定宣告沒收，併依刑法
    第 38 條之 1 第 3 項規定宣告如全部或一部不能沒收或不
    宜執行沒收時，追徵其價額。
三、依刑事訴訟法第251條第1項提起公訴。
    此  致
臺灣桃園地方法院
中    華    民    國   110    年    4     月    29    日
                          檢  察  官   謝 咏 儒
本件證明與原本無異
中    華    民    國   110    年    5     月    7     日
                          書  記  官   劉 瑞 霞
所犯法條：
廢棄物清理法第46條
有下列情形之一者，處 1 年以上 5 年以下有期徒刑，得併科新
臺幣 1 千 5 百萬元以下罰金：
一、任意棄置有害事業廢棄物。
二、事業負責人或相關人員未依本法規定之方式貯存、清除、處
    理或再利用廢棄物，致污染環境。
三、未經主管機關許可，提供土地回填、堆置廢棄物。
四、未依第 41 條第 1 項規定領有廢棄物清除、處理許可文件
    ，從事廢棄物貯存、清除、處理，或未依廢棄物清除、處理
    許可文件內容貯存、清除、處理廢棄物。
五、執行機關之人員委託未取得許可文件之業者，清除、處理一
    般廢棄物者；或明知受託人非法清除、處理而仍委託。
六、公民營廢棄物處理機構負責人或相關人員、或執行機關之人
    員未處理廢棄物，開具虛偽證明。